【裁判字號】    99,上易,8
【裁判日期】    990127
【裁判案由】    毀棄損壞
【裁判全文】
臺灣高等法院高雄分院刑事判決           99年度上易字第8號
上  訴  人  臺灣高雄地方法院檢察署檢察官
被      告  乙○○
上列上訴人因被告毀棄損壞案件，不服臺灣高雄地方法院98年度
易字第915 號中華民國98年11月26日第一審判決（起訴案號：臺
灣高雄地方法院檢察署98年度偵字第12706 號），提起上訴，本
院判決如下：
     主  文
上訴駁回。
     理  由
一、按不服地方法院之第一審判決而上訴者，應向管轄第二審之
    高等法院為之。上訴書狀應敘述具體理由。上訴書狀未敘述
    上訴理由者，應於上訴期間屆滿後20日內補提理由書於原審
    法院，逾期未補提者，原審法院應定期間先命補正。第二審
    法院認為上訴書狀未敘述理由或上訴有第362 條前段之情形
    者，應以判決駁回之。但其情形可以補正而未經原審法院命
    其補正者，審判長應定期間先命補正。刑事訴訟法第361 條
    、第367 條，分別定有明文。所謂不服第一審判決之具體理
    由，必係依據卷內既有訴訟資料或提出新事證，指摘或表明
    第一審判決有何採證認事、用法或量刑等足以影響判決本旨
    之不當或違法，而構成應予撤銷之具體事由，始克當之（例
    如：依憑證據法則具體指出所採證據何以不具證據能力，或
    依憑卷證資料，明確指出所為證據證明力之判斷如何違背經
    驗、論理法則）；倘僅泛言原判決認定事實錯誤、違背法令
    、量刑失之過重或輕縱，而未依上揭意旨指出具體事由，或
    形式上雖已指出具體事由，然該事由縱使屬實，亦不足以認
    為原判決有何不當或違法者（例如：對不具有調查必要性之
    證據，法院未依聲請調查亦未說明理由，或援用證據不當，
    但除去該證據仍應為同一事實之認定），皆難謂係具體理由
    ，俾與第二審上訴制度旨在請求第二審法院撤銷、變更第一
    審不當或違法之判決，以實現個案救濟之立法目的相契合，
    並節制濫行上訴（最高法院97年度臺上字第892 號判決參照
    ）。是以上訴人之上訴書狀或補提之上訴理由書，雖有敘述
    上訴理由，惟並未具體敘述第一審判決有上述違法、不當情
    形，即與未敘述具體理由無異，其所為上訴，即不符合上訴
    之法定要件。
二、本件原判決以：(一)被告乙○○與告訴人甲○○因房屋租賃問
    題發生糾紛，經被告乙○○對告訴人甲○○提起請求回復原
    狀之民事訴訟，經原審以97年度雄簡字第3938號審理在案；
    審理期間，被告乙○○與告訴人甲○○於98年3 月24日14時
    50分許，前往台灣高雄地方法院高雄簡易庭開庭後，被告乙
    ○○因不滿告訴人甲○○在法庭上之態度，適見告訴人甲○
    ○在高雄市○○路路旁停車格正欲駕駛車牌號碼1651-XD 號
    自用小客車離去，即趨前與告訴人理論並發生口角爭執等情
    ，業據被告乙○○供承在卷，並經證人即告訴人甲○○證述
    在卷，此部分事實，固堪予認定。(二)證人即告訴人甲○○於
    警詢中證稱：「我於98年3 月24日15時30分自法院簡易庭出
    完庭，坐在車上欲將停在高雄市○○區○○路停車格之自用
    小客車1651-XD 號駛離，乙○○走過來辱罵我；然後他就用
    腳踹我所有之自用小客車左前車門」等語（見警卷第4 頁、
    第5 頁）；於原審審理時具結證稱：「當天我開完庭後，我
    走出河東路要把車開走；我坐在車上，我要倒車出來；被告
    就走過來，我不知道他要做什麼，他走到距離我1 、2 公尺
    時，被告就一直指著我鼻子一直罵，講完後他就試圖要拉我
    的車門，再踹我車門」等語（見易字第915 號卷第28、30頁
    ），先後所述被害情節一致，核與警卷照片所示證人甲○○
    之車輛左前車門上留有一狀似鞋印痕跡等情相符（警卷第9
    頁），佐以被告乙○○自承：「當天開庭時，甲○○態度不
    佳，讓伊很不舒服，開完庭後，伊在河東路停車格遇見甲○
    ○，伊即以手敲打甲○○之自用小客車車門並叫甲○○出來
    ，有發生爭執」等情（見警卷第2 頁、第3 頁；98年度易字
    第915 號卷第17頁），足徵證人甲○○所證前情應屬可信，
    被告乙○○有以腳踹甲○○之車門之事實，堪予認定。(三)證
    人甲○○於原審審理時證稱：「被告踢我車門1 下；被告是
    先拉開車門後，再用腳踢車門；位置就是警卷照片所示有鞋
    印的位置；車門有凹陷，但車漆沒有受損；受損範圍就是半
    個腳印；凹陷對車門開、關沒有影響，只有不美觀，凹下去
    而已」等語（見易字第915 號卷第29、30頁）；而並該車門
    上確留有狀似半個鞋印之痕跡，固如前述，然經細觀該「車
    損」照片，可見在本案發生前，該車門因曾行駛一段時日而
    佈滿一層麈土，而衡情佈有灰塵之車門與物體稍有碰觸都可
    能輕易留下痕跡，故告訴人甲○○之左前車門縱因被告乙○
    ○以腳踢踹時而留下鞋印，亦難據此推認被告乙○○之行為
    足以造成車門凹陷；況車門鈑金之鋼性強度雖有不一，然畢
    竟俱屬鋼鐵材質構造，而有一定承受外力撞擊之能力，則以
    證人甲○○所證上情觀之，被告乙○○僅踢車門1 下，且當
    時車門係開啟狀態，受力時尚可迴旋閉合，而不會直接承受
    被告腳踢力道之狀況下，並其車門受力位置，有部分係在車
    門之防撞飾條上，該車門是否因此即會凹陷，殊有可疑，此
    觀該照片未能見諸有任何明顯凹陷異狀自明，是證人甲○○
    所證車門因被告乙○○腳踢而有凹陷云云，即難遽信。又證
    人甲○○所提出之前揭估價單，係臺灣本田股份有限公司鳳
    山維修服務廠應證人甲○○要求所提出「更換整片車門」之
    估價單，業據證人甲○○證述在卷（見易字第915 號卷第31
    頁），且其上亦未見註明車輛實際受損情形為何，亦難執為
    不利被告乙○○之認定，因認被告乙○○被訴毀損告訴人甲
    ○○自用小客車之左前車門罪嫌，尚屬不能證明而為被告乙
    ○○無罪之判決。經核與法並無不合。
三、檢察官上訴意旨仍以：告訴人甲○○車門有凹陷之事實，業
    據甲○○證述明確，並有照片、估價單在卷可佐，而原審僅
    以其他客觀情狀推論「未必會因而受損」，然不排除有受損
    之可能，縱使以車門之鋼性及當時車門開啟之狀況，車門受
    力尚可迴旋閉合，車門還是有可能因為被告腳踹而受損，佐
    以估價單亦足以證明車門確已凹陷等語，指摘原判決不當。
    惟按犯罪事實之認定應憑真實之證據，倘證據是否真實尚欠
    明顯，即不得以擬制推測之方法，為其判斷之基礎（最高法
    院53年台上字第2750號判例參照）。原判決已於理由內敘明
    估價單並不足證明有凹陷之情事，則告訴人之指述並無佐證
    ，是原判決所為論敘，並無違背經驗法則或論理法則，本案
    檢察官上開所指車門有可能因為被告腳踹而受損云云，係屬
    臆側而非真實之證據，核與未依卷證而為具體指摘無異，應
    認未依據卷內既有訴訟資料或提出新事證，指摘或表明第一
    審判決有何採證認事、用法足以影響判決本旨之不當或違法
    ，而構成應予撤銷之具體事由無異，按之上開規定，所為上
    訴顯屬違背法律上之程式，應由本院依刑事訴訟法第367 條
    前段、第372 條規定，不經言詞辯論逕行判決如主文。
中    華    民    國    99    年    1     月    27    日
            刑事第四庭    審判長法  官   蕭權閔
                                法  官   陳吉雄
                                法  官   李嘉興
以上正本證明與原本無異。
本判決不得上訴。
中    華    民    國    99    年    1     月    27    日
                                書記官   唐奇燕

司法院資訊處製作；財團法人民間司法改革基金會備份。
